【裁判字號】    95,上,889
【裁判日期】    970819
【裁判案由】    塗銷所有權登記
【裁判全文】
臺灣高等法院民事判決                   95年度上字第889號
上  訴  人  乙○○
訴訟代理人  林東乾律師
複  代理人  李世章律師
被  上訴人  己○○
            丙○○
            丁○○
共      同
訴訟代理人  王玫珺律師
            林佳薇律師
            薛松雨律師
上  列 1人
複  代理人  戊○○    住臺北市○○路○段70之1號16樓(後棟)
上列當事人間塗銷所有權登記事件，上訴人對於中華民國95年8
月25日台灣士林地方法院93年度訴字第1316號第一審判決提起上
訴，並為訴之追加，本院於97年8月5日言詞辯論終結，判決如下
：
    主      文
上訴及追加之訴駁回。
第二審及追加之訴訴訟費用均由上訴人負擔。
    事實及理由
壹、程序方面：
一、按當事人不得提出新攻擊或防禦方法。但對於在第一審已提
    出之攻擊或防禦方法為補充者，不在此限，民事訴訟法第44
    7條第1項第3款規定甚明。查，上訴人於本審聲請委由大都
    會鑑定顧問有限公司鑑定有關「坐落臺北市○○區○○段3
    小段280地號土地於民國（下同）95年12月間，上訴人原持
    分為3/7，如其行使優先承買權，購得被上訴人丙○○之持
    分1/7及被上訴人丁○○之持分300/9373，而共擁有60%之土
    地持分時，能否增加其應有部分每坪土地出售之單價？增加
    若干？」之事項，及提出信託契約書為證據 (本院卷第113
    至116頁)，與上訴人於原審請求被上訴人丙○○、丁○○賠
    償內容有關，核係對其於第一審已提出之攻防方法為補充，
    則依上開規定，非屬上訴人之新攻擊防禦方法，本院仍應予
    以斟酌，合先敘明。
二、又，在第二審為訴之變更或追加，非經他造同意，不得為之
    。但請求之基礎事實同一者，不在此限，民事訴訟法第446
    條第1項、第255條第1項第2款分別定有明文。查本件上訴人
    於原審敗訴後，本院審理時追加依民法第184條第1項之規定
    (見本院卷第87頁)，請求損害賠償，因基礎事實同一，依上
    開說明，尚無不合，應予准許。
貳、實體方面：
一、上訴人起訴主張：坐落臺北市○○區○○段3小段280地號土
    地（下稱系爭土地）原為伊與被上訴人丙○○、丁○○所共
    有，應有部分各為伊3/7、被上訴人丙○○1/7、丁○○3/7
    ，嗣於92年1月29日，被上訴人丙○○、丁○○分別將其系
    爭土地應有部分全部、300/9373各以至少低於市價新臺幣（
    下同）2,000,000元、1,000,000元之價格即6,403,397元、
    1,434,667元出售予訴外人侯興亞（下稱系爭土地買賣），
    被上訴人丙○○亦同時將其所有坐落系爭土地上之同地段30
    022建號建物即門牌號碼臺北市士林區○○○道○段55號建物
    （下稱系爭建物）以707,700元出售予侯興亞（下稱系爭建
    物買賣），並皆已完成所有權移轉登記予侯興亞所指定之第
    三人即被上訴人己○○。惟伊為系爭土地之共有人，依土地
    法第34條之1第4項、第104條第1項後段規定，就被上訴人與
    侯興亞間系爭土地、建物買賣有優先購買權，被上訴人丙○
    ○、丁○○竟未依法通知伊承買，使伊無法優先購買，爰依
    同法第104條第1、2項規定或類推適用前開規定，請求塗銷
    系爭建物買賣之所有權移轉登記，並依土地法第34條之1第4
    項、民法第226條第1項及第216條等規定，請求被上訴人丙
    ○○、丁○○賠償伊喪失以低於市價各2,000,000及1,000,0
    00元之金錢取得財產之權利或相當於租金之所失利益等情。
    爰依上開規定，求為命(1)被上訴人己○○與被上訴人丙○○
    間，於92年1月29日就系爭建物，以買賣為原因所為之所有
    權移轉登記應予塗銷。(2)被上訴人丙○○應給付伊2,000,00
    0元，及自92年1月30日起至清償日止按年息5%計算之利息。
    (3)被上訴人丁○○應給付伊1,000,000元，及自92年1月30日
    起至清償日止按年息5%計算之利息之判決。
二、被上訴人則以：系爭土地為被上訴人丙○○、丁○○與上訴
    人所共有，應有部分各為被上訴人丙○○1/7、丁○○3/7、
    上訴人3/7，於84年間，被上訴人丙○○以其所有包含系爭
    土地應有部分及系爭建物在內之不動產設定抵押以為借款之
    擔保，嗣因債務無法清償，上開不動產遭債權人聲請法院強
    制執行，經訴外人侯興亞表示願以總價34,800,000元（其中
    系爭土地應有部分價額為13,723,942元）承買，並以4,000,
    000元向被上訴人丁○○買受其所有系爭土地應有部分300/9
    373，以為聯外道路之用，使被上訴人丙○○得以清償其對
    債權人中華商業銀行股份有限公司等人之所有債務時（該案
    嗣經債權人撤回），被上訴人丙○○、丁○○即曾告知上訴
    人是否願以同一價格承買，惟上訴人表示價格過高不願承買
    ，被上訴人丙○○、丁○○遂與侯興亞完成上開買賣交易，
    並移轉所有權登記予侯興亞指定之第三人即被上訴人己○○
    。上訴人雖稱就系爭建物買賣有優先承買權，惟被上訴人丙
    ○○於分管之系爭土地上建築系爭建物，與其他共有人間並
    無地上權、典權或租賃關係存在，上訴人自不得依土地法第
    104條第1項規定對系爭建物主張有優先承買之權；又系爭土
    地買賣過程上訴人知之甚詳，被上訴人丙○○、丁○○亦據
    以告知是否承購，並經上訴人表示拒絕，上訴人豈有不知之
    理？縱認被上訴人丙○○、丁○○未通知上訴人是否承購，
    被上訴人丙○○、丁○○就系爭土地買賣以高價出售，亦無
    上訴人所指使其喪失以低於市價各2,000,000及1,000,000元
    之金錢取得財產權利之損害，更何來相當於租金之所失利益
    ，其主張洵屬無據。另伊否認上訴人提出之信託契約書形式
    及實質為真正。縱認為真正，該契約書亦難以證明上訴人受
    有損害等語，資為抗辯。
三、原審判決駁回上訴人之請求，上訴人提起上訴，並聲明：(一)
    原判決廢棄。(二)被上訴人己○○與被上訴人丙○○間，於92
    年1月29日就系爭建物，以買賣為原因所為之所有權移轉登
    記應予塗銷。(三)被上訴人丙○○應給付上訴人2,000,000元
    ，及自92年1月30日起至清償日止，按年息5%計算之利息。
    (四)被上訴人丁○○應給付上訴人1,000,000元，及自92年1月
    30日起至清償日止，按年息5%計算之利息。(五)就上開(三)、(四)
    項聲明，願供擔保請准宣告假執行。
    被上訴人答辯聲明：(一)上訴駁回。(二)如受不利益判決，願供
    擔保請准宣告免為假執行。
四、兩造不爭執之事實：
  (一)被上訴人丙○○、丁○○與上訴人共有系爭土地，應有部分
    各為1/7、3/7、3/7。
  (二)被上訴人丙○○、丁○○分別將其系爭土地應有部分全部、
    300/9373出售予訴外人侯興亞；被上訴人丙○○亦同時將其
    所有系爭建物出售予侯興亞，並於92年1月29日完成所有權
    移轉登記予侯興亞指定之第三人即被上訴人己○○。
五、被上訴人丙○○出售系爭建物並移轉登記予被上訴人己○○
    ，上訴人得否行使優先承購權？
  (一)按「土地法第104條第1項規定：基地出賣時，地上權人、典
    權人或承租人有依同樣條件優先購買之權。房屋出賣時，基
    地所有權人有依同樣條件優先購買之權。係指房屋與基地分
    屬於不同之人所有，房屋所有人對於土地並有地上權、典權
    或租賃關係存在之情形而言。」最高法院69年度台上字第94
    5號判例意旨參照；顯見房屋與基地間須有一定之法律關係
    存在，其基地所有權人始得主張優先承買權。查系爭建物原
    所有權人即被上訴人丙○○與其他共有人即被上訴人丁○○
    及上訴人間，並無地上權、典權或租賃關係存在之情形，亦
    為上訴人所不爭執，依前開判例意旨說明，本件基地共有人
    即上訴人於系爭建物出賣時，自無從主張土地法第104條第1
    項所規定之優先購買權。
  (二)上訴人主張縱令土地法第104條於本件並不適用，惟考量該
    條文之立法原意，乃在使基地上房屋及土地合歸一人所有，
    以盡經濟上之效益，亦應類推適用云云。惟，土地法第34條
    之1第4項之優先承買權係屬債權性質，第104條第1項之優先
    承買權有別於土地法第34條之1第4項之規定，具有對世之物
    權效力 (最高法院66年台上字第1530號判例參照)。茲法律
    既未為規定，上訴人主張得類推適用土地法第104條第1項之
    規定，不足採信。況，縱類推適用土地法第104條規定塗銷
    系爭建物所有權移轉登記，系爭建物之基地所有權人仍分別
    為被上訴人己○○（279號土地全部及280號土地應有部分1/
    7 + 300/9373）、丁○○（280號土地應有部分3/7 - 300/9
    373）及上訴人（280號土地應有部分3/7），亦無法達到「
    使基地上房屋與土地合歸一人所有」之立法目的，遑論該28
    0號土地已有分管事實存在，系爭建物之基地非屬上訴人分
    管之範圍，上訴人前開主張亦無理由。
  (三)再，共有物分管之約定，不以訂立書面為要件，倘共有人間
    實際上劃定使用範圍，對各自占有管領之部分，互相容忍，
    對於他共有人使用、收益，各自占有之土地，未予干涉，已
    歷有年所，即非不得認有默示分管契約之存在 (最高法院69
    年台上字第95號判例、83年台上字第1377號判決參照)。又
    ，共有人中之一人出賣其土地之應有部分及所分管土地上單
    獨所有之建物時，土地部分，其他共有人固得依土地法第34
    條之1規定主張優先承購權，惟房屋部分，依土地法第104條
    第1項規定，須房屋所有權人與基地所有權人間具有地上權
    、典權或租賃關係，方有優先承購權，若無此等關係，法院
    不得自行創設。被上訴人丙○○、丁○○及上訴人於共有系
    爭280號土地時，已各自搭蓋圍牆、建物，劃分使用範圍多
    年(見原審卷二55-60頁)，依前開判決所示，被上訴人丙○
    ○、丁○○與上訴人間對系爭共有土地顯有默示分管契約之
    存在，為兩造所不爭執，則被上訴人丙○○基於分管約定，
    於該分管範圍內使用、收益、搭蓋建物，與他共有人間未成
    立地上權、典權或租賃關係，上訴人自不得依土地法第104
    條第1項規定對系爭建物主張優先承買權，上訴人主張塗銷
    被上訴人己○○就系爭建物之所有權移轉登記，顯屬無據。
六、上訴人是否受有損害？金額為何？
  (一)被上訴人丙○○、丁○○出售系爭土地應有部分予訴外人侯
    興亞，有無通知上訴人？
  1.按，共有人出賣其應有部分時，他共有人得以同一價格共同
    或單獨優先承購，土地法第34條之1第4項定有明文。經查，
    系爭土地為被上訴人丙○○、丁○○及上訴人所共有，92年
    1月29日，被上訴人丙○○將系爭280號土地 (按279號土地
    為被上訴人丙○○單獨所有，非共有土地)應有部分1/7全部
    ，被上訴人丁○○將應有部分3/7中300/9373出售予訴外人
    侯興亞，並於92年1月29日完成所有權移轉登記予侯興亞指
    定之第三人即被上訴人己○○乙節，為兩造所不爭執；依上
    開法條規定，其他共有人之上訴人自有優先承購之權，被上
    訴人丙○○、丁○○並應事先通知之。
  2.依土地法規定，有優先承買權之他共有人，不因執行法院曾
    通知於拍賣期日到場而不到場，即視為放棄其優先承購之權
    利 (最高法院69年度台上字第989號判決參照)；且法律既規
    定須以書面通知其他共有人，上訴人雖未於法院強制執行程
    序中主張優先承購，不得謂上訴人已放棄其優先承購之權利
    ；且共有土地出賣時，共有人即有優先承購權，自應事先以
    書面通知之，始為正辦；法律並無共有人事先知悉即不須書
    面通知之例外規定 (最高法院81年度台上字第690號判決參
    照)，故被上訴人丙○○、丁○○主張系爭土地前遭債權人
    聲請法院強制執行，後經訴外人侯興亞表示承買等情，上訴
    人知之甚詳，縱屬真正，被上訴人仍應以書面通知上訴人，
    其既未踐行上開程序，即與法律規定相違。另被上訴人主張
    其曾告知上訴人是否優先承買，經上訴人表示拒絕，並未能
    舉證以實其說，自不可信。
  (二)上訴人是否受有損害？金額為何？
  1.土地法第34條之1第4項規定之優先承購權係指他共有人於共
    有人出賣其應有部分時，對於該共有人有請求以同樣條件訂
    立買賣契約之權而言，此項優先購買權僅係主張優先購買之
    共有人與出賣應有部分之共有人間內部債之關係，係屬債權
    性質（最高法院65年臺上字第853號、66年臺上字第1530號
    、68年臺上字第2857號、第3141號判例意旨參照）。被上訴
    人出售系爭土地應有部分與訴外人時，未依法通知共有人之
    上訴人，徵詢是否願以同一價格優先承購，即辦理所有權移
    轉登記，致使上訴人喪失以同一價格優先承購該應有部分之
    權利，自應對上訴人負侵權行為損害賠償責任 (最高法院85
    年台上字第1320號判決參照)；惟，損害賠償，除法律另有
    規定或契約另有訂定外，應以填補債權人所受損害及所失利
    益為限，民法第216條第1項定有明文，而此之所謂所受損害
    ，即現存財產因損害事實之發生而被減少，屬於積極的損害
    ，所謂所失利益，即新財產之取得因損害事實之發生而受妨
    害，屬於消極的損害。本件上訴人因被上訴人未依法通知其
    優先承購上開土地事實之發生，並未有何現存財產減少，是
    其未受積極損害。
  2.上訴人主張被上訴人丙○○、丁○○以低於市價出售系爭土
    地應有部分，使其喪失以低於市價各200萬及100萬元之金錢
    取得財產之權利而受有損害云云。經查：
  (1)被上訴人係於85年12月30日簽訂買賣契約，業據提出房地產
    買賣契約書為證（見原審卷二第7─35頁），並經證人即承
    辦代書關羨華到院證稱：85年12月30日簽立之買賣金額，
    侯興亞與丙○○部分是3千8百40萬元，侯興亞與丁○○部分
    是400萬元，公契上不可能以此金額做為買賣價金，因為如
    依該金額，土地增值稅及契稅都會很高，所以我們在公契上
    之記載，土地部分以土地公告現值，建物部分以評定之價格
    記載。買賣價金支付，大致上均依契約所定，後來有一部分
    遲延係因土地地目為農地，需符合農民資格者才能登記，農
    發條例修正通過，不具自耕能力者亦可取得農地所有權，但
    買方即侯興亞要求賣方與其弟先辦理分割再過戶，後來丁○
    ○說沒有辦法，所以就算了，直至92年1月21日才開始辦理
    登記，該過程有於附約中記載。系爭土地是分別共有，共有
    人有優先承購權，我有向他們說明日後辦理移轉登記時，需
    要提出土地共有人放棄優先承購權之切結，他們也說知道。
    丁○○及丙○○之後有切結，否則無法辦理登記（見原審卷
    二第154、155頁），由前開證述可知，系爭共有土地之買賣
    於85年12月30日即已成立，該買賣之價金亦係當時買賣雙方
    合意後記載於該契約書上，嗣因登記名義人身分、共有土地
    分割等情事致系爭土地、建物遲至92年初始完成移轉登記。
    又，辦理土地、建物移轉登記時，因涉及稅賦情形，一般多
    以土地公告現值、建物評定價格作為申報之價格 (即俗稱公
    契)，被上訴人丙○○、丁○○以之作為申報買賣價格，亦
    與常情無違，上訴人指摘上開契約不實，並無理由。
  (2)又，系爭共有土地屬農業用地，被上訴人丙○○與案外人侯
    興亞於85年間就前開土地簽訂買賣契約時，即約明「甲方（
    指買受人侯興亞）指定具有自耕農身分之人登記所有權或俟
    都市計畫變更使用（甲方申請土地合法變更使用亦同）方辦
    理過戶登記手續。甲方應於86年2月底前覓妥適當登記名義
    人辦理過戶，如期限內無法覓妥，雙方再議」 (見上開房地
    產買賣契約書其他約定事項第6點)，嗣土地法、農業發展條
    例先後修正而放寬農地移轉限制，被上訴人丙○○與買受人
    侯興亞於90年5月18日協議「本買賣標的物逢法令變更（農
    發條例修正）及為取得完整之產權，暫緩進行所有權移轉登
    記之一切手續…俟乙方（即被上訴人丙○○）完成280號土
    地共有物之分割後再行辦理…」等情，並經上開證人關羨華
    證述已明，則宥於法令限制，系爭買賣時程本與一般情形不
    同，上訴人據此即指稱系爭買賣於85年間訂立，遲至92年移
    轉登記有虛偽不實等情，自不可採。查，表意人與相對人通
    謀而為虛偽意思表示者，其意思表示無效，民法第87條第1
    項固有明文，然被上訴人丙○○、丁○○與侯興亞間之買賣
    ，渠等並無人提出任何主張係屬虛偽意思表示，而上訴人並
    非契約當事人，未能提出任何證據，竟泛言主張渠等間之買
    賣為通謀虛偽意思表示，已無足採。況，除上開證人關羨華
    之證述外，系爭房地買賣價金多以台銀支票、匯款及代被上
    訴人丙○○清償債務等方式給付，有卷附台灣銀行、合作金
    庫忠孝支庫、華僑銀行民生分行支票及華南銀行天母分行、
    士林區農會存款帳簿影本在卷可按 (見原審卷二第36-51頁
    ，詳如附表所示)，益可證明渠等間之買賣為真正，上訴人
    之主張不可採信。
  (3)原審法院民事執行處因債權人中華商業銀行股份有限公司 (
    下稱中華商銀)聲請強制執行系爭不動產，乃囑託聯揚不動
    產鑑定有限公司 (下稱聯揚公司)鑑定價格，該公司依土地
    、建物綜合貢獻原則及市價比較法，並就區域因素與個別因
    素予以適當修正，求取標的物之合理價格，認系爭279地號
    土地全部之價格為6,249,214元、280地號土地應有部分1/7
    之價格為3,578,212元，合計9,827,426元，其上建物價格為
    16,010,865元，兩者價格共計25,838,291元 (見85年執字第
    4871號【原審誤繕為4872號】強制執行卷（第35頁-47頁鑑
    定報告)。嗣債權人中華商銀以系爭不動產於設定抵押時，
    前曾參酌力霸不動產鑑定公司及住商不動產公司之抵押品勘
    估時價，土地、建物共計38,561,836元之意見，具狀請求提
    高拍賣底價為3,200萬元 (見85年執字第4871號第64頁)，該
    院據以定第一次拍賣底價為3,098萬元 (見同上卷第69頁)，
    被上訴人丙○○於85年12月30日出售其所有之房地予訴外人
    侯興亞之價額，土地及建物合計為3,840萬元，顯高於前開
    聯揚公司鑑定價格及原法院所定拍賣底價，亦與被上訴人設
    定抵押時，債權人參酌力霸不動產鑑定公司及住商不動產公
    司所勘估之價格相當，並無上訴人所稱遠低於市價之情形。
  (4)上訴人主張如行使優先承買權，於95年12月間，購得被上訴
    人丙○○、丁○○系爭土地，其應有部分達於60%時，每坪
    出售之單價將增加，因未能行使優先承買權，該差價為其所
    失利益云云，經本院囑託大都會鑑定顧問有限公司 (下稱大
    都會公司)鑑定，該公司參酌現今物價指數、地價、週邊環
    境等，於96年9月3日提出鑑定報告認系爭280號共有土地每
    坪正常價格13.6萬元，如能購得被上訴人丙○○之持分1/7
    及被上訴人丁○○之持分300/9373，而共擁有60%之土地持
    分時，每坪正常價值15.64萬元，增加20,400元，總增加價
    值9,580,615元，此有大都會公司96年12月4日大都鑑字第96
    1271號函文一紙暨鑑定報告書可按 (見本院卷第75頁及外放
    證物)。查，該鑑定係以95年12月土地的市價每坪13.6萬元
    ，並非以85年間之市價為為鑑定基礎，此經鑑定證人甲○○
    到庭證稱屬實 (見本院卷第83頁)，其鑑定之真實性已失真
    切，上訴人請求再送鑑定經本院囑託大都會公司再為補充鑑
    定，因上訴人未繳費致未完成鑑定 (見本院卷第97頁)，是
    以，前開鑑定報告自不能資為本件判決之基礎。
  (5)況，上訴人前曾於94年8月12日自行委託大都會公司鑑定，
    該公司鑑定後，認系爭土地之正常價格為每坪157,719元 (
    見外放證物)，而96年9月3日提出本院囑託鑑定之報告認系
    爭280號共有土地每坪正常價格13.6萬元，如能購得被上訴
    人丙○○之持分1/7及被上訴人丁○○之持分300/9373，而
    共擁有60%之土地持分時，每坪正常價值15.64萬元，增加20
    ,400元，二者鑑定時間相差僅一年多，後者土地價格竟較前
    者低，其專業及鑑定評估基礎，自難為本院所採信，本院仍
    認原審法院民事執行處囑託聯揚公司就當時客觀情形，依土
    地、建物綜合貢獻原則及市價比較法，並就區域因素與個別
    因素予以適當修正，所求取標的物之合理價格，認系爭279
    地號土地全部之價格為6,249,214元、280地號土地應有部分
    1/7之價格為3,578,212元，合計9,827,426元，其上建物價
    格為16,010,865元，兩者價格共計25,838,291元，較為客觀
    可信，故上訴人不得以其於94年8月12日自行委託大都會公
    司鑑定之價格，做為請求所失利益之損害。
  (6)上訴人另提出其所有與被上訴人相鄰之士林區○○○道○段5
    5號之1房地之租賃契約為證，租金每月約20萬元（見原審卷
    二第258─281頁），並主張若被上訴人通知上訴人，由上訴
    人優先承購，則上訴人將之出租於他人，每年即可獲得240
    萬元之租金收入，以5年計算，所失利益高達1200萬元，故
    縱令無法鑑定系爭房地是否高價低賣，其亦可請求被上訴人
    丙○○、丁○○分別賠償200萬元及100萬元之所失利益云云
    。惟，姑不論上訴人並無行使優先購買權之意思 (如後述)
    ，上開房屋租賃契約之當事人又係上訴人與訴外人台灣克萊
    斯勒股份有限公司等間所訂立；況，租金為租賃契約之要素
    ，就系爭標的物部分，未約定租金是否有人願意承租？上訴
    人並未能提出出租他人之證明，不足認定有何所失利益。
  (7)上訴人於97年7月1日提出其與訴外人葉宗吉85年12月24日信
    託契約書影本 (見本院卷第113頁)，主張其所受損害新台幣
    100萬元至800萬元之轉售利潤云云。惟，按土地法第34條之
    1 第4項規定，共有人出賣其應有部分時，他共有人得以同
    一價格共同或單獨優先承購。其立法意旨在使他共有人買受
    出賣之共有人之應有部分，以簡化共有關係。故他共有人主
    張優先承購，自應以自己名義，單獨或共同取得出賣之共有
    人之應有部分，倘行使優先承購權，惟要求另指定非共有人
    之第三人為權利取得人，則與優先承購權旨在簡化共有關係
    之立法趣旨相違，應非法律之所許 (最高法院85年台上字第
    1052號判決參照)。查上開信託契約內容載明「甲方 (即葉
    宗吉)擬取得上開不動產，乙方 (即上訴人)基於土地共有人
    之身分，具有優先購買權，雙方同意先由乙方行使優先購買
    權後，於甲方指定之人即葉陳琴具備受讓資格時，由乙方移
    轉登記予葉陳琴。甲方同意依拍定金額標準給付乙方一定報
    酬。甲方同意隨時依乙方之通知，配合繳納乙方優先購買上
    開不動產所應支付予法院之買賣價金、稅捐及其他一切必要
    之費用」等語，顯見上訴人在於藉優先購買權人之地位而賺
    取報酬 (亦即出賣優先購買權)，其目的並非在簡化共有關
    係，行使優先承購權之實際行為人又係葉宗吉，甚且指定非
    共有人之第三人葉陳琴為權利取得人，則與優先承購權旨在
    簡化共有關係之立法趣旨相違，揆諸上開判決所示，自非法
    律之所許，不得據此證明其受有損害。
  (8)本件上訴人不能證明有遠低於市價之情事，已如前述，上訴
    人之現存財產並無因未取得系爭土地之優先承購權而減少；
    亦難認上訴人就被上訴人丙○○、丁○○出售系爭土地應有
    部分有何致其損失民法第216條第1項所規定可得預期利益之
    情形。上訴人既無積極損害及消極損害之發生，其依民法第
    226條第1項關於債務不履行及追加依184條第1項規定，請求
    被上訴人負損害賠償責任，洵屬無據。
七、從而，上訴人依土地法第104條第1、2項規定或類推適用該
    規定，請求被上訴人己○○與丙○○間，於92年1月29日就
    台北市○○區○○段3小段30022建號建物即門牌號碼臺北市
    士林區○○○道○段55號建物亦即系爭建物，以買賣為原因
    所為之所有權移轉登記應予塗銷，並依土地法第34條之1第
    4項、民法第226條第1項關於債務不履行之規定，請求被上
    訴人丙○○、丁○○應分別給付上訴人200萬元、100萬元及
    各自92年1月30日起至清償日止，按年息5%計算之利息，為
    無理由，應予駁回。原審為上訴人敗訴之判決，並無不當，
    上訴意旨仍執詞指摘，求予廢棄改判，為無理由，應予駁回
    。上訴人追加之訴為無理由，應併駁回。
八、本件事證已臻明確，兩造其餘主張與舉證，經審酌核與判決
    結果不生影響，爰不逐一論述，併此敘明。
九、據上論結，本件上訴及追加之訴均為無理由，依民事訴訟法
    第449條第1項、第78條，判決如主文。
中    華    民    國    97    年    8     月    19    日
                    民事第十五庭
                        審判長法  官  林恩山
                              法  官  陳雅玲
                              法  官  黃國忠
正本係照原本作成。
如不服本判決，應於收受送達後20日內向本院提出上訴書狀，其
未表明上訴理由者，應於提出上訴後20日內向本院補提理由書狀
（均須按他造當事人之人數附繕本）上訴時應提出委任律師或具
有律師資格之人之委任狀；委任有律師資格者，另應附具律師資
格證書及釋明委任人與受任人有民事訴訟法第466條之1第1項但
書或第2項（詳附註）所定關係之釋明文書影本。
中    華    民    國    97    年    8     月    20    日
                              書記官  李明昇
附註：
民事訴訟法第466條之1（第1項、第2項）：
對於第二審判決上訴，上訴人應委任律師為訴訟代理人。但上訴
人或其他法定代理人具有律師資格者，不在此限。
上訴人之配偶、三親等內之血親、二親等內之姻親，或上訴人為
法人、中央或地方機關時，其所屬專任人員具有律師資格並經法
院認為適當者，亦得為第三審訴訟代理人。


司法院資訊處製作；財團法人民間司法改革基金會備份。
